【裁判字號】    97,聲繼,3
【裁判日期】    970310
【裁判案由】    聲明繼承
【裁判全文】
臺灣屏東地方法院民事裁定               97年度聲繼字第3號
聲  請  人  乙○○
                        社區石.
代  理  人  甲○○
上列當事人間聲明繼承遺產事件，本院裁定如下：
    主  文
聲明駁回。
程序費用由聲明人負擔。
    理  由
一、本件聲明意旨略以：被繼承人丙○○（男，民國5 年1 月13
    日出生，身分證統一編號：Ｚ000000000號），原設籍居住在
    屏東縣內埔鄉○○村○○路18巷10號，於96年5 月5 日死亡
    ，在臺已無得為繼承之親屬。被繼承人丙○○死亡後在臺灣
    地區留有遺產，現由國軍退除役官兵輔導委員會屏東縣榮民
    服務處保管中。聲請人乙○○為被繼承人之子，現居住大陸
    地區江西省鉛山縣河口鎮黃崗山社區石埠127 號，依法對於
    被繼承人丙○○在臺灣地區之遺產有繼承權。爰依臺灣地區
    與大陸地區人民關係條例第66條暨其施行細則第43條規定，
    於法定期間內，向本院為聲明繼承之意思表示等語。
二、按在大陸地區製作之文書，經行政院設立或指定之機構或委
    託之民間團體驗證者，固推定為真正；惟依本條例第7 條規
    定推定為真正之文書，其實質上證據力，由法院或主管機關
    認定；則文書內容與待證事實有關，且屬可信者，有實質上
    證據力；惟推定為真正之文書，如有反證事實證明其為不實
    者，不適用推定，此觀臺灣地區與大陸地區人民關係條例第
    7 條及該條例施行細則第8 條規定自明；故經海基會驗證之
    大陸地區公證書，其內容是否真實，法院仍應為實質上之調
    查，不得認係公文書，而逕予採信。
三、次按被繼承人為大陸地區人民者，關於繼承，依該地區之法
    律，但在臺灣地區之遺產，適用臺灣地區之法律，臺灣地區
    與大陸地區人民關係條例第60條定有明文。復按我國民法第
    1147條規定：「繼承，因被繼承人死亡而開始。」；同法第
    1148條前段規定：「繼承人自繼承開始時，除本法另有規定
    外，承受被繼承人財產上之一切權利義務。」；同法第1138
    條規定：「遺產繼承人，除配偶外，依左列順序定之：一、
    直系血親卑親屬。二、父母。三、兄弟姊妹。四、祖父母。
    」，故配偶及兄弟姊妹均為我國法律所定之繼承人，且遺產
    繼承人資格之有無，應以繼承開始時為決定之標準。
四、經查：
  (一)本件聲請人乙○○主張被繼承人丙○○在臺已無得為繼承之
    親屬，聲請人乙○○係被繼承人在大陸地區之子，為合法繼
    承人，固據提出被繼承人死亡時之戶籍謄本、親屬系統表、
    大陸地區江西省上饒市信州區公證處（2007）饒信台證字第
    29 號 親屬關係公證書、財團法人海峽交流基金會（96）南
    核字第079014號證明、委託書、大陸地區江西省上饒市信州
    區公證處（2007）饒信台證字第30號委託書公證書、財團法
    人海峽交流基金會（96）南核字第079017號證明各1 件、聲
    請人與被繼承人往來書信1 件、照片3 張等文件為證。
  (二)惟本院依職權向行政院國軍退除役官兵輔導委員會屏東縣榮
    民服務處函查被繼承人之履歷、退休及處理遺產之相關資料
    文件，經該機關函覆檢送被繼承人之基本資料、遺產收支查
    詢表、治喪會議記錄表、生前書信影本等件到院，其中依被
    繼承人之治喪會議記錄表所示：被繼承人在大陸遺有一子，
    其來函署名為「文斌」等情，有行政院國軍退除役官兵輔導
    委員會屏東縣榮民服務處97年1 月21日屏縣處字第09700004
    82號、97年2 月20日屏縣處字第0970000979號函暨所附相關
    資料在卷可稽，此與與聲請人所提之大陸地區江西上饒市信
    州公證處（2007）饒信台證字第29號親屬關係公證書中，被
    繼承人有子乙○○之記載，已未相符。
  (三)再者，依聲請人提出之往來書信，其信封郵戳日期已無法辨
    識，而內文所載年份為「西元2000年」（月日字體潦草難以
    認定），惟依上開屏東縣榮民服務處所檢送之書信，內文所
    載日期則為「西元2007年4 月10日」，後者顯較近於被繼承
    人死亡（96年5 月5 日）之時點，然依聲請人所提出相關公
    證資料中，亦查無聲請人有無姓名變更情事，故被繼承人之
    子究為「乙○○」、「葉文斌」，抑或是否確有其人，顯有
    疑義；另聲請人提出之往來書信信封上所載地址「江西省沿
    山縣河口鎮○○街137 號」，聲請人於聲請狀所陳報之地址
    則為「江西省鉛山縣河口鎮黃崗山社區石埠127 號」，核與
    前揭屏東縣榮民服務處所檢送之書信信封上所載地址「江西
    省鉛山縣河口鎮○○街小河沿193 號」，亦無一址相符，況
    聲請人所提出上開經公證之委託書、公證書及與被繼承人往
    來之書信等件，經核均非屬血緣關係之證明文件，亦無從遽
    為有利聲請人之認定，是依聲請人所提證據及本院依職權調
    查所得，尚難認聲請人係被繼承人丙○○之子而為法定繼承
    人，從而聲請人本於臺灣地區與大陸地區人民關係條例第66
    條之規定，向本院為繼承之表示，洵屬無據，應予駁回。
四、依非訟事件法第21條第1 項前段，裁定如主文。
中    華    民    國    97    年    3     月    10    日
                        家事庭法  官  劉敏芳
以上正本係照原本作成。
如不服本裁定應於送達後10日內向本院提出抗告狀。
                              書記官  鄭美雀
中    華    民    國    97    年    3     月    11    日


司法院資訊處製作；財團法人民間司法改革基金會備份。
